【裁判字號】    97,上易,216
【裁判日期】    970428
【裁判案由】    詐欺
【裁判全文】
臺灣高等法院高雄分院刑事判決         97年度上易字第216號
    上  訴  人
    即  被  告  乙○○
上列上訴人因詐欺案件，不服臺灣高雄地方法院96年度易字第38
77號中華民國96年12月31日第一審判決（起訴案號：臺灣高雄地
方法院檢察署96年度偵字第31547 號），提起上訴，及移送併辦
（臺灣高雄地方法院檢察署97年度偵字第262 號），本院判決如
下：
    主  文
上訴駁回。
    事  實
一、乙○○曾因犯竊盜罪，經臺灣高雄地方法院以94年度簡字第
    2146號判處有期徒刑3 月確定，於民國94年10月5 日易科罰
    金執行完畢。猶不知悔改，其得預見金融機構帳戶如交予他
    人使用，有供作財產犯罪用途之可能，而一般人取得他人存
    摺之目的在於取得贓款及掩飾犯行逃避追查，竟仍基於幫助
    他人遂行詐欺取財之不確定故意，將其於85年1 月11日向兆
    豐國際商業銀行（下稱兆豐銀行）高雄分行所申辦之帳號00
    000000000000號帳戶存摺、提款卡及密碼，於96年8 月10日
    ，在高雄市○○區○○路46號3 樓住處附近，交付予真實年
    籍、姓名均不詳之詐欺集團成員成年人使用。嗣有被害人丙○○、丁○○、甲○○，於附表所示之時間，遭該詐欺集團
    內真實年籍、姓名不詳成員，以附表所示之方式，詐騙如附
    表所示之金額後，報警循線查悉上情。
二、案經高雄市政府警察局新興分局移送臺灣高雄地方法院檢察
    署檢察官偵查起訴。
    理  由
一、按被告以外之人於審判外之陳述，雖不符前4 條之規定，而
    經當事人於審判程序同意作為證據，法院審酌該言詞陳述或
    書面陳述作成時之情況，認為適當者，亦得為證據；又按當
    事人、代理人或辯護人於法院調查證據時，知有第159 條第
    1 項不得為證據之情形，而未於言詞辯論終結前聲明異議者
    ，視為有前項之同意，刑事訴訟法第159 條之5 第1 、2 項
    分別定有明文。經查，本判決所引用之其餘證據資料（詳後
    引證據），其中傳聞證據部分，縱無刑事訴訟法第159 條之
    1 至第159 條之4 或其他規定之傳聞證據例外情形，亦因被
    告、檢察官於本院未於言詞辯論終結前聲明異議，依刑事訴
    訟法第159 條之5 第1 項、第2 項之規定，本院審酌該證據
    作成之情況，認為適當，應得為證據。
二、訊據上訴人即被告乙○○矢口否認有何幫助詐欺犯行，辯稱
    ：我沒有把帳戶賣給他，是我看報紙他說要購買股票，來向
    我拿資料，他說要先送證券交易所審核，審核通過之後才能
    用，所以我還沒有賣帳戶給他，我是要作買賣股票，3 天後
    我就找不到人了，我不知道他是詐騙集團等語。
三、經查：
（一）上揭事實，業據被告於原審審理中坦承不諱，且被害人丙○○、丁○○、甲○○等人遭詐騙集團詐騙，並將如附表
      所示之金錢匯入被告之兆豐銀行高雄分行帳戶之事實，業
      據上開證人於警詢中證述明確（分見96年度偵字第31547
      號卷第7 頁至第8 頁、第10頁至第11頁、第12頁至第14頁
      ），並有丙○○提出之中華郵政公司自動櫃員機交易明細
      表（見偵卷第9 頁）、甲○○提出之第一銀行、中華郵政
      公司自動櫃員機交易明細表各1 紙（見同上偵查卷第15頁
      ）、兆豐銀行高雄分行96年8 月28日（96）兆銀高字第04
      37號函、申請人乙○○基本資料暨開戶迄今提存明細（見
      同上偵查卷第16頁至第21頁）、新竹縣政府警察局竹北分
      局96年8 月22日北警偵字第0960016951號函、新竹縣政府
      警察局竹北分局竹北派出所受理詐騙帳戶通報警示簡便格
      式表、內政部警政署反詐騙案件紀錄表、竹北分局竹北派
      出所陳報單、竹北分局竹北派出所受理各類案件紀錄表、
      金融機構聯防機制通報單（見同上偵查卷第22頁至第28頁
      ）、台中市警察局第六分局96年8 月17日中分六警偵字第
      09600282751 號函、中華郵政公司自動櫃員機儲戶交易明
      細表、台中市警察局第六分局協和派出所受理詐騙帳戶通
      報警示簡便格式表、內政部警政署反詐騙案件紀錄表、第
      六分局協和派出所受理刑事案件報案三聯單、第六分局協
      和派出所受理各類案件紀錄表、金融機構聯防機制通報單
      （見偵卷第29頁至35頁）、臺南縣警察局永康分局96年8
      月20日南縣永警偵字第0960015571號函、臺南縣警察局受
      理詐騙帳戶通報警示簡便格式表、內政部警政署反詐騙案
      件紀錄表、永康分局復興派出所受理刑事案件報案三聯單
      （見同上偵查卷第36頁至第40頁）、兆豐銀行高雄分行96
      年11月26日（96）兆銀高字第0554號函、新臺幣存摺類存
      款存款憑條2 紙（見同上偵查卷第51頁至第53頁）各1 份
      附卷足資佐證。是被告上開銀行帳戶已遭他人使用以遂行
      詐欺取財犯行一節，已堪認定。
（二）按在金融機構開設帳戶、請領存摺及金融卡，係針對個人
      身分之社會信用而予以資金流通，具有強烈之屬人性格，
      而金融存款帳戶攸關存戶個人財產權益之保障，一般人皆
      不致輕易提供他人使用。再者，金融帳戶作為個人理財工
      具，申請開設並無任何法令之限制，一般民眾只需提出身
      分證、印章即可辦理開戶申請，皆得以存入最低開戶金額
      之方式申請取得，有些金融機構甚至不需存入基本金額即
      可開戶，且同一人均得在不同之金融機構申請數個存款帳
      戶使用，此乃眾所週知之事實，苟見有不詳人士向他人蒐
      集金融帳戶使用，何況是否可作為股票買賣之帳戶，僅需
      向金融機關詢問即可知悉，何須透過他人持自己之帳戶向
      證券交易所詢問，其所辯自屬可疑。
（三）參以近年來利用人頭帳戶以行詐騙或恐嚇取財之事時有所
      聞，報章雜誌及新聞均多所宣導，是避免此等專屬性甚高
      之金融機構帳戶被不法行為人利用為詐財之工具，應係一
      般生活認知所易於體察之常識，則茍見他人不自己申請開
      立帳戶，反係蒐集不特定人之帳戶使用，衡情，應當可預
      見收集之帳戶乃可能被濫用於對不特定人訛詐財物，並使
      偵查機關不易循線偵查一節，而被告係智力成熟之人，對
      於人情事理甚為知曉，對於法律常識似頗為精通，因而對
      此應有所預見而仍為之，主觀上顯有容認前揭犯罪事實發
      生之意欲，故被告確有幫助該不詳成年之詐欺集團成員利
      用前開帳戶實施詐欺取財犯行之不確定故意甚明。
（四）綜上所述，足見被告於本院所辯，我拿資料給他是要作買
      賣股票，他說要先送證券交易所審核，審核通過之後才能
      用，所以我還沒有賣帳戶給他，3 天後我就找不到人了，
      我不知道他是詐騙集團等語，顯係卸責之詞，不足採信。
      被告於原審之上開自白核與事實相符，應堪置信。本件事
      證明確，被告幫助詐欺犯行，堪以認定。
四、核被告乙○○所為，係犯刑法第30條第1 項、第339 條第1
    項之幫助詐欺取財罪。被告提供兆豐銀行高雄分行帳戶予他
    人，而遭詐騙集團成員使用，係實施詐欺構成要件以外之行
    為，為幫助犯，應依刑法第30條第2 項之規定，按正犯之刑
    減輕之。又被告有事實欄所載之前案紀錄，有臺灣高等法院
    被告前案紀錄表1 份在卷可參，其於有期徒刑執行完畢後5
    年內，故意再犯本件有期徒刑以上之罪，為累犯，應依刑法
    第47條第1 項規定，加重其刑，並依刑法第71條第1 項規定
    ，先加後減之。
五、原判決以被告乙○○罪證明確，因予適用刑法第339 條第1
    項、第30條第1 項前段、第2 項、第47條第1 項、第41條第
    1 項前段，刑法施行法第1 條之1 之規定，並審酌被告所為
    幫助詐欺犯行，阻礙治安機關對於犯罪之查緝，增加被害人
    尋求救濟之困難，行為固屬不該，惟被告犯後坦承犯行，態
    度尚可，及考量本件被害人所受損害金額及被告尚未取得幫
    助詐欺所得暨其犯罪之目的、動機、手段等一切情狀，量處
    有期徒刑3 月，且諭知如易科罰金之折算標準。其認事用法
    核無違誤，所處之刑亦屬允當。被告上訴意旨，否認犯罪，
    指摘原判決不當，為無理由，應予駁回。
據上論斷，應依刑事訴訟法第368條，判決如主文。
本案經檢察官蔡國禎到庭執行職務。
中    華    民    國    97    年    4     月    28    日
                  刑事第二庭  審判長法  官  林正雄
                                    法  官  陳啟造
                                    法  官  黃壽燕
以上正本證明與原本無異。
不得上訴。
中    華    民    國    97    年    4     月    28    日
                                    書記官  梁雅華
附錄本判決論罪科刑法條：
中華民國刑法第30條
（幫助犯及其處罰）
  幫助他人實行犯罪行為者，為幫助犯。雖他人不知幫助之情者
  ，亦同。
  幫助犯之處罰，得按正犯之刑減輕之。
中華民國刑法第339條
（普通詐欺罪）
  意圖為自己或第三人不法之所有，以詐術使人將本人或第三人
  之物交付者，處5 年以下有期徒刑、拘役或科或併科1 千元以
  下罰金。
  以前項方法得財產上不法之利益或使第三人得之者，亦同。
  前二項之未遂犯罰之。
附表：
┌──┬────┬───────┬──────────┐
│編號│被害人  │轉帳時間及遭詐│詐騙方式            │
│    │        │騙轉帳金額    │                    │
├──┼────┼───────┼──────────┤
│    │        │96年8 月13日  │電話中諉稱丙○○前網│
│1   │丙○○  │轉帳4,650 元  │路購物時轉帳時發生錯│
│    │        │              │誤，需依其指示操作更│
│    │        │              │正為非約定轉帳，致陳│
│    │        │              │逸純陷於錯誤依指示操│
│    │        │              │作而遭詐騙轉帳。    │
├──┼────┼───────┼──────────┤
│2   │丁○○  │96年8 月13日  │電話中諉稱丁○○前網│
│    │        │轉帳28,998元  │路購物時轉帳時發生錯│
│    │        │              │誤，需依其指示操作更│
│    │        │              │正為非按月扣款，致葉│
│    │        │              │育欣陷於錯誤依指示操│
│    │        │              │作而遭詐騙轉帳。    │
├──┼────┼───────┼──────────┤
│3   │甲○○  │96年8 月13日  │電話中諉稱甲○○前網│
│    │        │轉帳30,002元  │路購物時轉帳時發生錯│
│    │        │              │誤，需依其指示操作更│
│    │        │              │正為非按月扣款，致李│
│    │        │              │俐蓉陷於錯誤依指示操│
│    │        │              │作而遭詐騙轉帳。    │
└──┴────┴───────┴──────────┘


司法院資訊處製作；財團法人民間司法改革基金會備份。
